【裁判字號】    99,上訴,1633
【裁判日期】    991014
【裁判案由】    妨害性自主
【裁判全文】
臺灣高等法院臺中分院刑事判決        99年度上訴字第1633號
上  訴  人  臺灣苗栗地方法院檢察署檢察官
被      告  乙○○
選任辯護人  朱渭陽律師
上列上訴人因被告妨害性自主案件，不服臺灣苗栗地方法院98年
度訴緝字第25號中華民國99年5月25日第一審判決（起訴案號：
臺灣苗栗地方法院檢察署91年度偵緝字第49號等），提起上訴，
本院判決如下：
    主  文
原判決撤銷。
乙○○公訴不受理。
    理  由
一、公訴意旨略以：被告乙○○為Ａ女（真實姓名年籍住址詳卷
    ，被性侵時未滿十四歲）之姑丈，竟起淫念，基於強姦之概
    括犯意，自民國八十五年間某日起至八十九年二月間止，在
    苗栗縣南庄鄉蓬萊山區、乙○○與Ａ女位於苗栗縣南庄鄉之
    住處等處，以其身體壓制Ａ女、並強行褪下Ａ女身上衣著之
    強暴方式，並對Ａ恫嚇稱：「不得告訴家人！」使Ａ女心生
    畏懼，連續對Ａ女強姦得逞計十餘次之多。迨八十九年五月
    間因Ａ女就讀之學校，發現Ａ女身體有異，經檢查懷有身孕
    ，始循線查知上情，因認被告涉犯修正前刑法第二百二十一
    條第一項之強姦罪。
二、原審判決被告一部無罪，一部不受理，檢察官雖僅就無罪部
    份提起上訴，然國家之刑罰權係對於每一犯罪事實而存在，
    單一之犯罪事實，實體法上之刑罰權僅有一個，在訴訟法上
    自亦無從分割，無論起訴程序或上訴程序皆然，故刑事訴訟
    法第三百四十八條第二項規定：對於判決之一部上訴者，其
    有關係之部分，視為亦已上訴。所謂有關係之部分，係指判
    決之各部分在審判上無從分割，因一部上訴而其全部必受影
    響者而言，例如單純一罪或有裁判上一罪、實質上一罪關係
    者是。本件公訴人起訴被告犯連續強姦罪，屬裁判上一罪，
    則檢察官就一部上訴，其效力及於全部，合先敘明。
三、按刑法施行法第九條之二明定，刑法第二百二十一條、第二
    百二十四條之罪，於中華民國八十九年十二月三十一日前仍
    適用八十八年三月三十日修正施行前之刑法第二百三十六條
    告訴乃論之規定。是於過渡過期間犯刑法第二百二十一條之
    罪仍為告訴乃論，即對於婦女以強暴、脅迫、藥劑、催眠術
    或他法，至使不能抗拒而姦淫之強姦罪或同條第二項姦淫未
    滿十四歲之女子之準強姦罪，於八十九年十二月二十一日前
    ，仍屬告訴乃論之罪。本件被告被訴自八十五年間某日起至
    八十九年二月間連續多次對Ａ女以強暴、恐嚇等方式強姦多
    次，觸犯八十八年四月二十一日修正前刑法第二百二十一條
    之強姦罪。揆諸前揭說明，被告之犯罪行為均在中華民國八
    十九年十二月三十一日前，均適用八十八年三月三十日修正
    施行前之刑法第二百三十六條告訴乃論之規定，合先敘明。
四、次按告訴乃論之罪，告訴人於第一審辯論終結前，得撤回其
    告訴，告訴乃論之罪，其告訴已經撤回者，應諭知不受理判
    決，刑事訴訟法第二百三十八條、第三百零三條第三款分別
    定有明文。查本件乙○○被訴前開強姦犯嫌，依前揭說明，
    須告訴乃論。茲據本案告訴人即Ａ女之父於第一審辯論終結
    前之九十七年一月二十八向原審具狀撤回告訴，有告訴人親
    筆署名之撤回告訴狀附於卷內可憑（見原審九十七年他調字
    第一號第二頁證物存置袋），並經原審當庭向告訴人本人確
    認屬實（原審卷第二十八頁），揆諸首開規定，自應為不受
    理之判決。
五、原審未查，竟對被告一部不受理，一部為實體判決，檢察官
    上訴意旨以原判決諭知無罪部份應改判對被告諭知有罪之判
    決，雖無理由，惟原判決既有上述可議之處，自無可維持，
    應由本院將原判決撤銷改諭知不受理之判決。
據上論結，應依刑事訴訟法第三百六十九條第一項前段、第三百
六十四條、第三百零三條第三款判決如主文。
本案經檢察官甲○○到庭執行職務。
中    華    民    國    99    年    10    月    14    日
            刑事第六庭    審判長法  官  李  文  雄
                                法  官  陳  如  玲
                                法  官  蔡 王 金 全
上列正本證明與原本無異。
如不服本判決應於收受送達後十日內向本院提出上訴書狀，其未                  
敘述上訴理由者，並得於提起上訴後十日內向本院補提理由書 (                  
均須按他造當事人之人數附繕本)「切勿逕送上級法院」。

                                書記官  金  珍  華

中    華    民    國    99    年    10    月    15    日

司法院資訊處製作；財團法人民間司法改革基金會備份。
